臺灣高等法院刑事判決　　　　　　　　　　　　　九十一年度交上訴字第一三七號
　　上　訴　人　臺灣桃園地方法院檢察署檢察官
　　被　　　告　甲○○
右上訴人因公共危險等案件，不服臺灣桃園地方法院九十年度交訴字第一六○號，中
華民國九十一年四月二十九日第一審判決（起訴案號：臺灣桃園地方法院檢察署九十
年度偵字第一五一六八號）提起上訴，本院判決如左：
    主  文
原判決關於駕駛動力交通工具肇事，致人傷而逃逸部分撤銷。
甲○○駕駛動力交通工具肇事，致人傷而逃逸，處有期徒刑陸月，如易科罰金以參佰
元折算壹日，緩刑參年。
其他上訴駁回。
    事  實
一、甲○○於九十年八月九日上午，駕駛車號ＬＡ－五一七七號自小貨車，沿桃園縣
    八德市○○路○段，由八德往大溪方向行駛，同日上午六時許，途經同路段一四
    八號前，適乙○○○騎乘車號ＲＵＥ－六九三號輕機車行駛在前，甲○○本應注
    意汽車超車時應與前車保持半公尺以上間隔超過，且依當時情形並無不能注意之
    情事，竟疏未注意，即貿然超車，致其小貨車右前側擦撞及乙○○○所騎乘機車
    左後視鏡，造成乙○○○人車倒地，受有頭部外傷併顱內出血、左側鎖骨骨折、
    多處挫傷及擦傷、第十二胸椎壓迫性骨折等傷害（過失傷害部分業經告訴人乙○
    ○○撤回告訴，詳後述）。
二、詎甲○○駕車肇事後，於可得預見乙○○○已人車倒地受傷之情形，竟不思停車
    救護，反另行起意加速駕離現場逃逸，適為步行在機車之後之范雙清、羅洪蘭妹
    及一不詳姓名之年輕人目睹發覺，由該年輕人尾隨追趕記下肇事車號告知范雙清
    、羅洪蘭妹報警處理，經警循線查獲。
三、案經桃園縣警察局八德分局移送臺灣桃園地方法院檢察署檢察官偵查起訴。
    理  由
甲、撤銷改判（即肇事逃逸）部分：
一、被告甲○○經傳喚未經到庭，據其於原審及本院調查時供承於右揭時、地駕車經
    過被害人乙○○○所指之肇事處不諱，惟否認有何肇事致被害人受傷逃逸犯行，
    辯稱：當時在伊前方並無任何車輛，亦不知道有撞到人云云。惟查，右開事實，
    業據被害人於警局初詢供稱：「九十年八月九日上午六時許，在八德市○○路○
    段一四八號萬客隆路口，我騎ＲＵＥ－六九三號輕機車，由八德往大溪方向直行
    ，騎的很慢約十至二十公里速度，不知道是何人駕一輛大車，由八德往大溪方向
    直行，從我左側超前時，我被擦撞倒（地）受傷，我根本無法記住車號、車型，
    因為大車一超越我，我就倒地受傷昏迷。我機車左邊後視鏡先被大車撞到才倒地
    。當時行駛在介壽路二段路邊，路況、視線都很好，閃黃號誌」等語綦詳（見偵
    查卷第七頁反面、第八頁），證人范雙清、羅洪蘭妹均證稱目睹被害人機車遭小
    貨車擦撞倒地，及有一年輕路人尾隨追趕肇事小貨車記下車號為ＬＡ－五一七七
    號，由渠等報警處理等情不移（見偵查菤第九頁反面至第十頁、第二十六頁反面
    ，原審卷第五頁），被害人因本件道路交通事故受有如事實一欄第一項所載之傷
    勢，並有長庚紀念醫院所出具之診斷證明書足佐（見偵查卷第十九頁）。依卷附
    系爭自小貨車及機車照片所示（見偵查卷第十五至十八頁），小貨車（劃黑線處
    ）右前角擦痕，機車左後視鏡斷裂。證人即員警易有志於原審結證稱，被害人機
    車之後視鏡有藍色的漆，與被告所駕小貨車顏色相同，因此與被告一同就機車高
    度與被告所駕小貨車等高作比對，結果發現被告所駕小貨車右前方（即偵查卷第
    十五頁反面、第十六頁所拍攝之照片），有新的擦痕，被告當時有一起採證比對
    ，清楚情形，而受損部分為擦痕並非刮痕等語明確，被告亦直承「有看到後視鏡
    有藍色的漆」無訛，並稱「可能是被害人未注意撞到我的車」等情（均見原審卷
    第六頁）。依前開各相關跡證、被告及目擊證人之供述，足徵本件道路交通事故
    係肇因於被告駕駛之自小貨車於超車時未與前車即被害人所騎乘之機車保持安全
    間距，致其小貨車右前側擦撞及被害人機車之左後視鏡，造成被害人人車倒地，
    受有如事實一欄所載之傷害，情甚灼然。被告所辯伊未肇事撞傷被害人云云，即
    無足採。
二、按刑法第一百八十五條之四規定駕駛動力交通工具肇事致人死傷而逃逸罪，係八
    十八年四月二十一日增訂公布，其增設本條文之立法目的，乃為維護交通，增進
    行車安全，促使當事人於事故發生時，能對被害人即時救護，減少死傷，以保護
    他人權益並維護社會秩序。又其立法精神在於交通事故一旦發生，且發生人員傷
    亡之情況，不論是撞人或被撞，或是因其他事故而造成死傷，只要是在駕駛動力
    交通工具過程內所發生者，參與此整個事故過程之當事人皆應協助防止死傷之擴
    大，蓋如駕駛人於事故發生後，隨即駕車逃離現場，不僅使肇事責任認定困難，
    更可能使受傷之人喪失生命或求償無門。且刑法第一百八十五條之四具有遺棄罪
    之性質，乃參照刑法第二百九十四條第一項之刑度增設，第一百八十五條之四之
    救護義務不以汽車駕駛人因故意或過失肇事致人傷亡為必要，只要其為該交通事
    故之現場當事人，則對事故現場之傷亡人員皆有救護之義務，此即為本條與第二
    百九十四條第一項之區別所在。因此，本條所欲規範者乃當事人置交通事故發生
    （不論其有無故意或過失）致人受傷於不顧而逃逸行為，即成立本罪。則被告以
    本件車禍係被害人機車撞及伊小貨車為辯（見偵查卷第二十七頁反面、原審卷第
    十六頁），執為脫免其肇事致人受傷而逃逸罪責，即無足取。又肇事地點當時人
    車稀少，肇事兩車車速不快，小貨車前方（除被害人機車外）別無其他車輛，被
    害人機車倒地聲音很大等情，此經被告及證人范雙清、羅洪蘭妹供證一致（見偵
    查卷第二十七頁正、反面、原審卷第十五頁，本院卷第二十一頁），依此情形及
    雨車擦撞如前述，則被告對於駕車肇事乙情殊難諉為不知，所辯不知有撞到人云
    云，無非飾卸之詞，亦不足憑採。被告斯時既知兩車相撞，則其在可得而確定將
    造成人員受傷之情形，竟即駕車離去，未下車查看對被害人採取任何救護或其他
    必要措施，顯與刑法第一百八十五條之四所欲規範之目的相符。被告此部分犯行
    ，至堪認定。
三、核被告所為，係犯刑法第一百八十五條之四之駕駛動力交通工具肇事後逃逸罪。
    原審未察，遽為被告無罪之判決，尚有未洽。檢察官執以上訴，指摘原判決此部
    分不當，為有理由，應予撤銷改判。爰審酌被告不顧公眾安全，肇事後逃逸所生
    之危害，及其肇事行為肇致被害人所受之傷害程度，事後已與被害人達成和解，
    賠償損害，並據被害人撤回傷害之告訴（見原審卷第三十頁），暨犯後態度等一
    切情狀，量處有期徒刑六月，並諭知易科罰金之折算標準。被告前未曾受有期徒
    刑以上之刑之宣告，有本院被告全國前案紀錄表足徵（見本院卷第九頁），其肇
    事使人受傷逃逸，固屬非是，但考量被告係一介女子，肇事後容或思慮未周而逃
    逸，事後已與被害人和解賠償損害，顯見已有後悔之意，本院認其經此刑之宣告
    ，應知警惕，信無再犯之虞，因認所宣告之刑以暫不執行為適當，併予諭知緩刑
    三年，以啟自新。
乙、上訴駁回（即被訴業務過失傷害）部分：
一、公訴意旨略以：被告甲○○係從事駕駛業務之人，於如事實一欄所載之時地駕駛
    ＬＡ－五一七七號自小貨車，與乙○○○騎乘之ＲＵＥ－六九三號輕機車，因被
    告疏未注意超車時與前前車保持安全間距擦撞及乙○○○所騎乘機車倒地，受有
    頭部外傷併顱內出血、左側鎖骨骨折、多處挫傷及擦傷、第十二胸椎壓迫性骨折
    等傷害。因認被告本部分涉犯刑法第二百八十四條第二項之業務過失傷害罪嫌。
二、按告訴乃論之罪，告訴人於第一審辯論終結前得撤回其告訴，又告訴經撤回者，
    法院應諭知不受理之判決，刑事訴訟法第二百三十八條第一項、第三百零三條第
    三款定有明文。經查，被告所犯此項罪名，依刑法第二百八十七條第一項前段規
    定，須告訴乃論。告訴人乙○○○於原審已撤回本部分之告訴，原審依照前開法
    條規定，就被告被訴業務過失傷害部分，諭知不受理之判決，依法並無不合。檢
    察官就此部分未具理由，提起上訴，為無理由，應予駁回。
丙、被告經合法傳喚，無正當理由不到庭，不待其陳述逕行判決。
據上論斷，應依刑事訴訟法第三百六十九條第一項前段、第三百六十四條、第三百六
十八條、第三百七十一條、第二百九十九條第一項前段、第一百八十五條之四、第四
十一條第一項、第七十四條第一款、罰金罰鍰提高標準條例第一條前段、第二條，判
決如主文。
本案經檢察官陳明光到庭執行職務。
中      華      民      國    九十一    年      九      月    二十五    日
                              臺灣高等法院交通法庭
                                  審判長法  官  許  正  順
                                        法  官  邱  同  印
                                        法  官  吳      燦
右正本證明與原本無異。
駕車肇事逃逸部分如不服本判決應於收受送達後十日內向本院提出上訴書狀，其未敘
述上訴之理由者並得於提起上訴後十日內向本院補提理由書（均須按他造當事人之人
數附繕本）。
過失傷害部分不得上訴。
                                        書記官  陳  靜  姿
中      華      民      國    九十一    年      九      月    二十五    日
附錄：本判決論罪科刑法條
刑法第一百八十五條之四
駕駛動力交通工具肇事，致人死傷而逃逸者，處六月以上五年以下有期徒刑。
